【裁判字號】    99,台非,83
【裁判日期】    990325
【裁判案由】    違反毒品危害防制條例
【裁判全文】
最高法院刑事判決                九十九年度台非字第八三號
上  訴  人  最高法院檢察署檢察總長
被      告  甲○○
上列上訴人因被告違反毒品危害防制條例案件，對於台灣台北地
方法院中華民國九十七年三月四日第一審確定簡易判決（九十七
年度簡字第七五五號，起訴案號：台灣台北地方法院檢察署九十
七年度偵字第八０一號），認為違背法令，提起非常上訴，本院
判決如下：
    主  文
原判決撤銷。
甲○○持有第一級毒品，處有期徒刑伍月，如易科罰金以新台幣
壹仟元折算壹日。扣案之第一級毒品海洛因柒小包（淨重貳點零
玖公克）併其包裝袋柒只，均沒收銷燬。
    理  由
非常上訴理由稱：「按判決不適用法則或適用不當者，為違背法
令，刑事訴訟法第三百七十八條定有明文。又受有期徒刑之執行
完畢，或受無期徒刑或受有期徒刑一部之執行而赦免後，五年以
內再犯有期徒刑以上之罪者，始為累犯，刑法第四十七條亦有明
文。本件原審法院以被告曾因毒品危害防制條例案件，經法院判
處有期徒刑八月確定，於九十五年九月十一日執行完畢，猶不知
悔改，於九十六年十月三十一日（按應係三十日之誤寫），在台
北市○○○路持有海洛因柒包，依累犯之規定判處有期徒刑陸月
。惟被告所犯毒品危害防制條例案件，經法院判處有期徒刑八月
確定之案件係經台灣嘉義地方法院檢察署以九十三年執更字第七
二八號指揮書執行，刑期起算日為九十四年九月五日，期滿日為
九十五年十一月四日，被告於九十四年二月三日縮刑假釋出監，
縮刑後期滿日為九十五年九月十一日，惟本案經撤銷假釋，殘刑
經台灣嘉義地方法院檢察署以九十七年執更緝字第一一號執行，
刑期起算日為九十七年三月二日，期滿日為九十八年十月九日，
以上事實有台灣嘉義地方法院檢察署九十九年二月八日嘉檢光六
九三執一九一六字第０三三四三號函，台灣板橋地方法院九十七
年度易字第三五四五號刑事判決及被告刑案資料紀錄表可稽。是
本件原審法院以被告曾因毒品危害防制條例案件，經法院判處有
期徒刑八月確定，於九十五年九月十一日執行完畢，係將指揮書
上之期滿日誤為執行完畢日，實際上，在本案犯罪日九十六年十
月三十一日（按應係三十日之誤寫）時，該罪尚未執行完畢，與
累犯之規定不合。原審法院竟依累犯之規定判刑，自有判決適用
法則不當之違法。案經確定，爰依刑事訴訟法第四百四十一條、
第四百四十三條提起非常上訴，以資糾正。」等語。
本院按判決適用法則不當者，為違背法令，刑事訴訟法第三百七
十八條定有明文。又受徒刑之執行完畢，或一部之執行而赦免後
，五年以內故意再犯有期徒刑以上之罪者，為累犯，加重本刑至
二分之一，為刑法第四十七條第一項所明定。經查本件公訴人於
起訴後，向原審聲請以簡易判決處刑，原判決援引起訴書之記載
認定：被告甲○○前因施用第一級毒品、第二級毒品案件，經台
灣嘉義地方法院以九十二年度訴字第五三八號（下稱前案）分別
判處有期徒刑八月、五月確定，甫於民國九十五年九月十一日縮
短刑期（下稱縮刑）期滿執行完畢。詎猶不知悔改，竟於不詳時
、地，向綽號「阿壽」真實姓名不詳之人，購入第一級毒品海洛
因共七小包，而非法持有之。嗣於九十六年十月三十日十八時五
十五分，在台北市中山區○○○路○段四十八號六樓走廊為警查
獲，並於該處及其女友郭怡婷居所共扣得前揭七小包海洛因等情
。並於理由說明，核被告所為，係犯毒品危害防制條例第十一條
第一項之持有第一級毒品罪。被告有前揭犯罪科刑及執行情形，
有台灣高等法院被告前案紀錄表在卷可查，被告於有期徒刑執行
完畢五年內再犯本罪，為累犯，應依法加重其刑。審酌被告之生
活狀況、智識程度及犯罪後之態度等一切情狀，量處有期徒刑六
月，並諭知如易科罰金之折算標準及為相關沒收之宣告等旨。然
查被告前因違反毒品危害防制條例案件，經台灣高等法院於九十
年五月八日以九十年度上訴字第八三六號判決判處有期徒刑三月
（並諭知如易科罰金之折算標準），自九十一年十月五日入監，
刑期至九十二年一月四日，其後接續執行前因違反麻醉藥品管理
條例一案（即台灣板橋地方法院八十五年度少訴字第一０八號判
決），經撤銷緩刑後，所應執行之有期徒刑二年八月，刑期自九
十二年一月五日起算至九十四年九月四日，再接續執行因妨害兵
役案件（即台灣板橋地方法院九十一年度重簡字第一一九六號判
決）所處之有期徒刑三月，及前案所處有期徒刑八月、五月，經
台灣嘉義地方法院九十三年度聲字第八七四號裁定應執行之有期
徒刑一年二月，指揮書執行期滿日為九十五年十一月四日，因累
進縮刑五十四日，而於九十四年二月三日縮刑假釋出監，縮刑後
期滿日為九十五年九月十一日。然嗣經撤銷假釋，應執行殘餘刑
期有期徒刑一年七月又八日，自九十七年三月二日起算，期滿日
為九十八年十月九日等情，有台灣高等法院被告前案紀錄表（見
原審九十七年度易字第六三九號卷第七、一０、一一、一三、一
五頁）、執行案件資料表影本（見原審九十七年度簡字第七五五
號卷第九頁）可稽。被告犯本件之罪時，前案既因撤銷假釋，仍
待執行殘餘刑期，而尚未執行完畢，揆之前揭說明，即與累犯之
要件不符。原判決論以累犯，並加重其刑，自有判決適用法則不
當之違背法令。案經確定，且不利於被告，非常上訴意旨執以指
摘，洵有理由，應由本院將原判決撤銷，另行判決如主文第二項
所示，以資救濟。
據上論結，應依刑事訴訟法第四百四十七條第一項第一款，毒品
危害防制條例第十一條第一項、第十八條第一項前段，刑法第十
一條、第四十一條第一項前段，判決如主文。
中    華    民    國  九十九  年    三    月  二十五  日
                      最高法院刑事第九庭
                          審判長法官  邵  燕  玲
                                法官  李  伯  道
                                法官  孫  增  同
                                法官  李  英  勇
                                法官  施  俊  堯
本件正本證明與原本無異
                                      書  記  官
中    華    民    國  九十九  年    三    月   三十   日
                                                      V
附錄本案論罪科刑法條
毒品危害防制條例第十一條第一項
持有第一級毒品者，處三年以下有期徒刑、拘役或新台幣五萬元
以下罰金。

司法院資訊處製作；財團法人民間司法改革基金會備份。
